臺灣臺中地方法院交通事件裁定　　　　 96年度交聲字第239號
原處分機關　交通部公路總局臺中區監理所
異議人即
受處分人　　甲○○
上列異議人即受處分人因違反道路交通管理處罰條例案件，對於
交通部公路總局臺中區監理所於民國96年2月7日所為裁決處分（
案號：中監違字第裁60-B00000000號）不服，聲明異議，本院裁
定如下：
    主  文
異議駁回。
    理  由
一、原處分機關交通部公路總局臺中區監理所略以：異議人即受
    處分人（下稱受處分人）於民國96年2月3日16時12分許，駕
    駛車牌號碼TXA-181號輕型機車，在高雄市○○路、昌裕街
    口處，因「闖紅燈（紅燈左轉）」之違規，經高雄市政府警
    察局交通警察大隊依違反道路交通管理處罰條例第53條第1
    項逕行舉發。嗣受處分人於期限內到案申訴，遂於96年2月7
    日以中監違字第裁60-B00000000號裁決書，爰依道路交通管
    理處罰條例第53條第1項、第63條第1項裁處罰鍰新臺幣（下
    同）1,800元，並記違規點數3點，逾期則依裁決書處罰主文
    裁處等語。
二、本件受處分人聲明異議意旨略以：受處分人當時騎車行經該
    路口，惟該路口為丁字路口，車流大，如果該路口本館路綠
    燈，機車無法直接左轉至昌裕街。該處未設待轉區、亦無左
    轉綠燈，且無供停機車空間，如果綠燈在此處待轉，則與行
    駛中機車相爭車道，有妨礙交通及危及生命安全之虞。因此
    當此路口本館路為紅燈時，才能安全左轉至昌裕街，受處分
    人違規紅燈左轉乃為確保個人生命安全，且該行為並不影響
    交通秩序。此裁罰不能達成「道路交通管理處罰條例」之「
    維護交通秩序，確保交通安全」目的，有違行政程序法第7
    條比例原則，爰依法聲明異議，請求予以撤銷原處分云云。
三、按駕駛人駕駛汽車，應遵守道路交通標誌、標線、號誌之指
    示；所謂汽車，係在道路上不依軌道或電力架線而以原動機
    行駛之車輛（包括機器腳踏車），道路交通安全規則第90條
    前段、第2條第1款定有明文。又道路交通標誌標線號誌設置
    規則第206條第5款第1目規定「圓形紅燈」之行車管制號誌
    表示禁止車輛通行，並不得超越停止線或進入路口。次按汽
    車駕駛人，行經有燈光號誌管制之交岔路口闖紅燈者，處新
    台幣1800元以上5400元以下罰鍰，道路交通管理處罰條例第
    53條第1項定有明文；且汽車駕駛人駕駛汽車違反道路交通
    管理處罰條例第53條規定者，除應依該條所規定之罰鍰處罰
    外，並應分別予記違規點數3點，道路交通管理處罰條例第
    63條第1項3款亦定有明文。
四、經查：
  (一)受處分人確有於前揭時、地騎乘上開機車，因行經有燈光號
    誌管制之交岔路口闖紅燈（左轉）之違規，而經員警逕行舉
    發並掣開違規通知單等情，業據受處分人自承在卷，並有高
    雄市政府警察局舉發違反道路交通管理事件通知單影本1紙
    附卷可憑，足徵受處分人確實有騎乘機車行經有燈光號誌管
    制之交岔路口闖紅燈之違規事實，合先敘明。
  (二)受處分人雖以該處為丁字路口未設置機車待轉區，致左轉機
    車因對向車道來車而無法通過，須待本館路為紅燈時，才能
    安全左轉至昌裕街，受處分人違規紅燈左轉係為確保個人生
    命安全等語置辯，然按車輛面對圓形紅燈，表示禁止通行，
    不得超越停止線或進入路口，此觀道路交通標誌標線號誌設
    置規則第206條第5項1款規定即明，受處分人自不得於號誌
    顯示紅燈時超越停止線進入路口左轉彎行駛，是受處分人上
    開所辯，顯屬無據。至受處分人指該路口未設置機車待轉區
    ，機車除違規紅燈左轉外，實無從左轉乙節，惟查系爭路口
    固未禁止機車左轉昌裕街，惟機車既不得行駛於該路段第一
    車道即左轉車道，本館路與昌裕街口又無機車待轉區之設置
    （參卷附高雄市○○路、裕昌街街道圖），是依實際路況以
    觀，行駛於慢車道之機車僅得等待左方無來車時始行左轉，
    以免致生交通危險，或於該路口採二段式左轉，或向前行駛
    至有機車待轉區之路口，再行依規定迴轉對向車道行駛至昌
    裕街口右轉，方為適法，受處分人不循此途，反逕自強行在
    該路口闖紅燈左轉彎昌裕街行駛，所為自屬闖紅燈之違規行
    為至明。異議人徒以該巷口實際路況僅得於紅燈時左轉為由
    ，辯稱其係為確保個人生命安全，且該行為並不影響交通秩
    序云云，核與前揭客觀注意義務有違，容係其個人主觀意見
    ，尚難遽採。
  (三)再者，駕駛人駕車本即應依交通管制之規定，謹慎駕車，以
    維行車安全，避免危險發生，並保障其他用路人之安全，交
    通號誌的設置依道路交通標誌標線號誌設置規則第4條第1項
    規定，標誌、標線、號誌之設置、養護及號誌之運轉，由主
    管機關依其管轄辦理之，因此主管機關自得依照各路口的需
    求狀況做不同的設計，受處分人自有遵守之義務，且原處分
    機關所為上開裁罰僅科處最低罰鍰並記違規點數，容係維繫
    交通秩序、促進用路人遵守交通管制措施之必要處置，且於
    上開法律授權裁量範圍之內而為裁罰，難認有何違背比例原
    則之情。
五、綜上所述，受處分人確有於前揭時、地騎乘上開機車行經有
    燈光號誌管制之交岔路口闖紅燈之違規行為，從而，原處分
    機關依道路交通管理處罰條例第53條第1項、第63條第1項之
    規定，裁處罰鍰1800元，並記違規點數3點，核無違誤，異
    議人所執前詞聲明異議，為無理由，應予駁回。
六、據上論斷，應依道路交通管理處罰條例第87條第2項，道路
    交通案件處理辦法第19條，裁定如主文。
中　　華　　民　　國　　96　　年　　5 　　月　　3 　　日
                  臺灣臺中地方法院交通法庭
                      法  官  吳崇道
上正本證明與原本無異。
如不服本裁定，應於送達後五日內，向本院提出抗告狀。
                      書記官  黃舜民
中　　華　　民　　國　　96　　年　　5 　　月　　3 　　日
